臺灣高等法院交通事件裁定　　　　　　 94年度交抗字第547號
抗　告　人
即受處分人　甲○○
上列抗告人因違反道路交通管理處罰條例案件，不服臺灣板橋地
方法院，中華民國94年5月30日所為裁定（94年度交聲字第420號
），提起抗告，本院裁定如下：
    主  文
抗告駁回。
    理  由
一、抗告意旨略以：抗告人即受處分人甲○○於民國93年7月6日
    12時27分許，騎乘車牌號碼RIW-905號輕型機車，沿臺北市
    ○○○路北向南，行經羅斯福路4段與基隆路口公館圓環左
    轉基隆路，欲繞行圓環後往臺灣大學推廣進修部方向行駛時
    ，因該路段車輛擁擠擋住懸掛機車二段左轉之標誌，致使抗
    告人未能查覺該標誌，誤以為綠燈可以順圓環左轉行駛，因
    而違反道路交通管理處罰條例第48條第2款規定之「轉彎時
    ，不依標誌、標線、號誌指示者」。然在尖峰時間，人車擁
    擠，上開二段左轉之標誌無公告周知，豈容易發現？且道路
    交通管理處罰條例第65條第2項規定逾期加倍處罰，只有「
    限期前」與「逾期後」之分，而「違反道路交通管理事件統
    一裁罰基準及處理細則」附件之「違反道路交通管理事件統
    一裁罰基準表」，竟細分為「期限內繳納或到案聽候裁決者
    」、「逾越應到案期限15日，繳納罰鍰或到案聽候裁決者」
    、「逾越應到案期限15日以上30日以內繳納罰或聽候裁決者
    」、「逾越應到案期限30日以上，繳納罰鍰或逕行裁決處罰
    」，該「違反道路交通管理事件統一裁罰基準表」逾越法律
    授權之目的與範圍。又台北市交通裁決所裁決書之罰鍰繳納
    期限為94年2月24日，抗告人依據道路交通管理處罰條例第
    65條第1項第3款規定「罰鍰不繳納者，按其罰鍰數額易處吊
    扣汽車牌照或駕駛執照1個月至3個月；．．．」，94年3 月
    1日持駕駛執照至台北市交通裁決所申請易扣駕駛執照被拒
    絕，窗口服務人員並稱要同年3月12日之後才可易扣，而抗
    告人之駕駛執照於同年4月16日屆滿，台北市監理處卻以未
    繳納罰鍰不准換發機車駕駛執照，爰請依刑事訴訟法第409
    條第1項但書之規定「原審法院於抗告法院之裁定前，得以
    裁定停止該項罰款之執行」，以利抗告人申請換發機車駕駛
    執照。據上，爰請撤銷原裁定云云。
二、經查：
１、道路交通管理處罰條例所稱之汽車，包括機器腳踏車，道路
    交通安全規則第2條第1項第1款及道路交通管理處罰條例第3
    條第8款均定有明文。而機器腳踏車行駛之車道及轉彎，應
    依標誌或標線之規定行駛，道路交通安全規則第99條第1項
    前段已有明定。按機慢車兩段左轉標誌，用以告示左轉機器
    腳踏車或慢車駕駛人應遵照號誌指示，在號誌顯示允許直行
    時先行駛至右前方路口之左轉待轉區等待左轉，俟該方向號
    誌顯示允許直行後，再行續駛，以兩段方式完成左轉，本標
    誌設於實施機慢車兩段左轉路口附近顯明之處，並配合機慢
    車左轉待轉區待轉標線；機慢車左轉待轉區線，用以指示機
    器腳踏車或慢車駕駛人分段行駛，視需要設置於號誌管制之
    交岔路口，道路交通標誌標線號誌設置規則第65條、第191
    條亦分別定有明文。又汽車駕駛人轉彎時，有不依標誌、標
    線、號誌指示者，處2百元以上6百元以下（即新臺幣6百元
    以上1千8百元以下）罰鍰，並記違規點數一點，道路交通管
    理處罰條例第48條第2款、第63條第1項第1款分別定有明文
    。
２、據證人即目睹抗告人違規左轉之警員蕭堯溟，於原審證稱：
    本件交通違規事件係其舉發，當時其站於台大進修部處，因
    該處車流量大，違規事件較多，該圓環只要有汽車順向繞行
    ，機車不可能同時行駛，除非是闖紅燈或未依二段式左轉，
    其在該處舉發未依二段式左轉已經多年等語（原審卷第20頁
    、第21頁），而抗告人亦不否認未依二段式左轉之規定行進
    ，堪認抗告人確有違規情事。抗告人雖以車流擁擠擋住標誌
    置辯，惟按標誌、標線、號誌之設置目的，在於提供車輛駕
    駛人及行人有關道路路況之警告、禁制、指示等資訊，以便
    利行旅及促進交通安全，道路交通標誌標線號誌設置規則第
    2 條定有明文，抗告人既騎乘機車參與道路交通，即應對道
    路上設置之所有標誌、號誌、標線加以特別之注意，並確實
    遵守，以維自身及其他用路人之交通安全。又舉發違規路口
    ，台北市○○○路○段北往南方向與基隆路交岔口處，設有
    機慢車兩段左轉標誌1面，係設置於紅綠燈號誌桿上，其高
    度距一般市內公車車頂尚有相當距離；又距該路口前約80公
    尺處之196巷口緊臨路緣亦有同一標誌1面，有臺北市政府警
    察局文山第二分局94年3月23日北市警文二分交字第0943061
    8500號函檢附之「機車兩段式左轉」標誌照片3幀在卷可稽
    （原審卷第13頁、第14頁），是縱使車輛擁擠，擋住該巷口
    第1面機慢車兩段式左轉標誌，第2面標誌設置於相當明顯高
    度位置，駕駛人於接近路口之際，僅需施以一般注意，即可
    發現二段式左轉標誌，抗告人接連2面二段式左轉標誌，均
    未發現，實欠缺行車之注意。而標誌、標線、號誌均揭示路
    邊、路面，即已公告用路人，用路人本應提高對上開標誌、
    標線、號誌之注意，自不能以己未注意，而指摘上開標誌、
    標線、號誌未有公告，抗告人指上開二段式左轉標誌未經公
    告，殊屬無據。
３、「違反道路交通管理事件統一裁罰基準及處理細則」，係依
    道路交通管理處罰條例第92條第3項規定訂定，屬法律授權
    行政機關訂定裁罰之依據，以就個別交通事件為適當之裁罰
    。故統一裁罰基準及處理細則第2條規定，處理違反道路交
    通管理事件之程序及統一裁罰基準，依本細則之規定辦理。
    前項統一裁罰基準，如附件違反道路交通管理事件統一裁罰
    基準表（以下簡稱基準表）。因「違反道路交通管理事件統
    一裁罰基準及處理細則」係源於違反道路交通管理處罰條例
    ，而基準表復係由違反道路交通管理事件統一裁罰基準及處
    理細則所規定，其裁罰標準均於法定罰則之範圍內，因此依
    據「違反道路交通管理事件統一裁罰基準及處理細則」及其
    基準表裁罰，難認有何違法或不當。本件原審裁定依道路交
    通管理處罰條例第48條第2款之規定，並參酌「違反道路交
    通管理事件統一裁罰基準表」之規定，諭知抗告人汽車駕駛
    人轉彎時，有不依標誌、標線指示，自為裁定處罰鍰新台幣
    1千8百元，並未逾越道路交通管理處罰條例第48條之罰鍰範
    圍，並未違法。
４、又依道路交通管理處罰條例第65條第1項第3款規定：「汽車
    所有人、駕駛人違反道路交通管理，經主管機關裁決後逾15
    日未向管轄地方法院聲明異議，或其聲明異議經『法院裁定
    確定』，而不依裁決或裁定繳納罰鍰或不繳送汽車牌照、駕
    駛執照者，依左列規定處理之：．．．．三、罰鍰不繳者，
    按其罰鍰數額，易處吊扣汽車牌照或駕駛執照1個月至3個月
    ；不依期限繳送汽車牌照或駕駛執照者，吊銷其汽車牌照或
    駕駛執照。前項第三款之汽車所有人、駕駛人如無汽車牌照
    或駕駛執照可資易處吊扣時，得就原處分或裁定確定之罰鍰
    加倍處罰；逾15日後仍不繳納者，移送法院強制執行」。依
    上開規定，罰鍰不繳，易處吊扣汽車牌照或駕駛執照1個月
    至3個月，須待其聲明異議經『法院裁定確定』，始符規定
    。本件抗告人對於台北市交通裁決所94年1月25日之裁決聲
    明異議，經原審法院裁定後，仍不服抗告本院，是其聲明異
    議於本院裁定前仍未確定，抗告人即不得依上開規定易處吊
    扣汽車牌照或駕駛執照1個月至3個月。抗告人援引道路交通
    管理處罰條例第65條第1項第3款之規定，主張易扣汽車牌照
    或駕駛執照1個月至3個月，於法無據。
三、原審以抗告人於93年7月6日12時27分許，於台北市公館圓環
    騎乘車牌號碼RIW- 905號輕型機車，不依標誌、標線、號誌
    指示，事證明確，認為原處分機關除依同條例第48條第2款
    對抗告人處罰鍰外，並應依同條例第63 條第1項第1款之規
    定，予以記違規點數1點，原處分機關僅依違反道路交通管
    理事件統一裁罰基準表之規定，科處罰鍰1千8百元，漏未裁
    處記違規點數1點，於法未合，將原處分撤銷自為裁定，經
    核其認事用法，並無違誤。是本件抗告，並無理由，應予駁
    回。
據上論斷，應依道路交通案件處理辦法第26條，刑事訴訟法第41
2條，裁定如主文。
中　　華　　民　　國　　94　　年　　7 　　月　　29　　日
                  刑事第十六庭  審判長法　官  曾德水
　　　　　　　　　　　　　　　　      法  官  江紋妤
　　　　　　　　　　　　　　　　      法  官  杜惠錦
以上正本證明與原本無異。
不得再抗告。
                                      書記官  楊秋鈴
中　　華　　民　　國　　94　　年　　7 　　月　　29　　日
